【裁判字號】    89,易緝,9
【裁判日期】    890501
【裁判案由】    竊盜等
【裁判全文】
台灣苗栗地方法院刑事判決                            八十九年度易緝字第九號
    公  訴  人  臺灣苗栗地方法院檢察署檢察官
    被      告  乙○○
右列被告因竊盜等案件，經檢察官提起公訴（八十八年度偵字第三一五號、第一二０
四號），本院判決如左：
    主  文
乙○○連續收受贓物，累犯，處有期徒刑捌月。又連續攜帶兇器竊盜，累犯，處有期
徒刑壹年肆月，鐮刀參支、檳榔剪壹支及鋸子壹支均沒收。主刑應執行有期徒刑壹年
拾月。
    事  實
一、乙○○前於民國八十四年間，因違反麻醉藥品管理條例案件，為臺灣新竹地方法
    院判處有期徒刑四月，如易科罰金以三百元折算一日確定，於八十四年三月三十
    一日易科罰金執行完畢。八十六年間，又犯竊盜罪及違反麻醉藥品管理條例案件
    ，為同院先後判處有期徒刑五月及有期徒刑五月，如易科罰金以三百元折算一日
    確定，嗣經同院定執行刑為應執行有期徒刑八月確定，於八十七年五月十八日在
    監執行完畢，不知警惕。
    （一）復基於收受贓物之概括犯意，明知姓名年籍不詳，喚為「曾森煜」之人（
          檢察官另案偵辦中）所交付之台新銀行發卡，署名吳志成之信用卡一只為
          來路不明之贓物（該卡為吳志成所有於八十七年八、九月間【起訴書誤為
          十月下旬】，在新竹市○○路和經國路口，其所有之車號ＪＷ─四二五八
          號自小客車內失竊），竟於八十七年十月底某日，在苗栗縣銅鑼鄉九湖村
          十五鄰九湖一三六號其住處予以收受。又明知姓名年籍不詳之人（檢察官
          另案偵辦中）所交付之未懸車牌（原車號係ＭＢ─七七七二號），引擎號
          碼0000000號，大發牌約一千ＣＣ之自用小客車係來路不明之贓物
          （該車為丙○○所有，於八十七年十一月十六日，在苗栗縣苗栗市坪頂東
          十五巷二弄九號前失竊），竟於八十七年十二月間某日，在其上開住處，
          予以收受供己使用。迨八十八年一月六日上午十一時三十分許，在苗栗縣
          銅鑼鄉九湖村十五鄰九湖一三六號其住處查獲前開贓車及吳志成之信用卡
          及其所有之固定鉗二支、尖嘴鉗一支、螺絲起子五支、活動扳手一支、電
          線一把、檳榔剪刀三支、鐮刀四支、柴刀一支、皮帶勾一組、老虎鉗三支
          、電動起子一支、鐵勾一支及自用小客車鑰匙一支等物（按即偵字第三一
          五號卷第第三十八至三十九頁中編號第一至十三號之物品）而悉上情。
    （二）乙○○另意圖為自己不法之所有，並基於竊盜之概括犯意，於：
          １、八十八年二月十五日上午六時許，見甲○○所有之車號五七０─五七
              六二號自用小客車，放置在苗栗縣三義鄉西湖村育英國小旁無人看顧
              ，且車門未鎖，鑰匙放在車上，即徒手（起訴書誤為以自備不明工具
              撬開電門）竊取之，得手後據為己有。
          ２、八十八年二月二十一日凌晨五時許，攜帶在客觀上對人之生命、身體
              、安全構成威脅，可供作兇器使用之鐮刀三支、檳榔剪一支及鋸子一
              支，駕駛上開竊得之自用小客車至苗栗縣三義鄉龍騰村八鄰六十八號
              旁丁○○所有之檳榔園，以所攜帶之工具，竊取丁○○所有之檳榔約
              八百五十粒，得手後放置在所駕駛之自用小客車上。迨同日凌晨五時
              二十分為丁○○發現，經報警並駕車追逐後，同日上午六時四十分許
              ，乙○○在三義鄉龍騰村三鄰七號附近為警逮捕，並扣得其所有，供
              其竊盜所用之鐮刀三支、檳榔剪一支及鋸子一支等物。
二、案經苗栗縣警察局苗栗分局報請及苗栗縣警察局移送臺灣苗栗地方法院檢察署檢
    察官偵查起訴。
    理  由
一、訊據被告乙○○坦承有於上開時地收受吳志成之信用卡及引擎號碼為00000
    00號之自用小客車暨有竊取車號五七０─五七六二號自用小客車等情不諱。竊
    盜部分核與被害人甲○○指述失竊之情節相符，並有贓物認領保管收據一紙在卷
    可憑。足見被告竊取五七０─五七六二號自用小客車之自白應與事實相符。惟被
    告矢口否認有何收受贓物及攜帶兇器竊盜之犯行，辯稱：信用卡是喚為「曾森煜
    」之人拿到我家，不知該卡及自用小客車是贓物。另有於上開事實（二）之２時
    地在現場，且有偷割檳榔念頭，但並未下車竊取丁○○所有的檳榔云云。經查：
    （一）就收受信用卡部分：
          該信用卡為吳志成所有，於八十七年八、九月間某日，在新竹市○○路和
          經國路口，其所有之車號ＪＷ─四二五八號自小客車內失竊，業據被害人
          吳志成在偵訊時指述在卷（見偵字第三一五號卷第一二五頁反面），並有
          該信用卡之正反面影本在卷可憑，且事後吳志成亦領回該信用卡，業據吳
          志成在偵訊時証述在卷（見偵字第三一五號卷第一三０頁反面）。足見該
          信用卡確係他人失竊之贓物。被告雖辯稱是喚為「曾森煜」之人拿到我家
          ，但被告在本院審理時自承將該信用卡「放在桌上的電話簿上夾著」（見
          本院八十九年四月二十日筆錄），可見被告確有收受該卡之意。查信用卡
          一般是由申請人使用，不太可能隨便交給不認識的人使用，且該信用卡上
          有吳志成簽名，為吳志成所有甚為明顯。被告自承交付該卡之人非吳志成
          ，而是「曾森煜」，且未問「曾森煜」該卡的來源（見本院同上日筆錄）
          ，若該信用卡之來源正常，焉會如此？被告對該信用卡係來源不明之贓物
          應有所認識，所辯不知是贓物云云，不足採信。
    （二）就收受自用小客車部分：
          該自用小客車為丙○○所有，於八十七年十一月十六日，在苗栗縣苗栗市
          坪頂東十五巷二弄九號前失竊，業據被害人丙○○在警訊時指述在卷，並
          有贓物認領保管收據及車籍資料各一份在卷可憑，足見該自用小客車確係
        他人失竊之贓物。而被告收受該車時即無車牌，已有可疑。且被告在本院
          訊問時復供稱未向對方拿行照（見本院八十九年四月二十日筆錄）。衡情
          ，若該車之來源正當焉會無車牌？足見被告於收受時對該自用小客車為贓
          物應有所認識，所辯不知是贓物云云，不足採信。又雖被告辯稱該車係向
          案外人黃智輝收受，惟黃智輝於檢察官偵訊時否認有將該車交付被告（見
          偵字第三一五號卷第八十五頁），故本院未認定該車係黃智輝所交付，附
          此敘明。
    （三）就竊取丁○○所有之檳榔部分：
          竊取檳榔之事實，業據被告在警訊時供承不諱，供稱確有於上開時地以鐮
          刀、檳榔剪及鋸子等物竊取丁○○所有之檳榔（見偵字第一二０四號卷第
          四頁反面），且其在八十八年四月十九日本院訊問時對前開事實亦供承不
          諱（見本院八十八年度偵聲字第五二號卷第十頁），其前後所供均相符合
          ，並與被害人丁○○指述之情節相符。此外復有贓物認領保管收據一紙在
          卷及鐮刀三支、檳榔剪一支、鋸子一支扣案可證。足見被告之上開自白應
          與事實相符。其嗣後翻異前供，顯係卸責之詞，自不足採。又被告竊盜時
          所攜帶之鐮刀、檳榔剪及鋸子等物在客觀上對人之生命、身體、安全構成
          威脅，被告行竊時攜帶，有行兇的可能，自係兇器。
    （四）綜上可知，被告所辯均不足採信，本件事證明確，被告犯行應堪認定。
二、核被告收受贓物自用小客車及信用卡所為，均係犯刑法第三百四十九條第一項之
    收受贓物罪。又其竊取他人之自用小客車所為係犯刑法第三百二十條第一項之竊
    盜罪。另其攜帶在客觀上對人之生命、身體、安全構成威脅，可供作兇器使用之
    鐮刀、檳榔剪及鋸子等物，竊取丁○○所有之檳榔，所為係犯刑法第三百二十一
    條第一項第三款之攜帶兇器竊盜罪。其先後二次收受贓物及二次竊盜犯行，均時
    間緊接，手法相似，觸犯構成要件相同之罪名，且係基於概括犯意所為，均為連
    續犯，依刑法第五十六條之規定以一罪論（其中竊盜部分係以較重之攜帶兇器竊
    盜罪論），並均加重其刑。其所犯上開收受贓物及竊盜罪，犯意各別，行為互殊
    ，應予分論併罰。查被告前於八十四年間，因違反麻醉藥品管理條例案件，為臺
    灣新竹地方法院判處有期徒刑四月，如易科罰金以三百元折算一日確定，於八十
    四年三月三十一日易科罰金執行完畢。八十六年間，又犯竊盜罪及違反麻醉藥品
    管理條例案件，為同院先後判處有期徒刑五月及有期徒刑五月，如易科罰金以三
    百元折算一日確定，嗣經同院定執行刑為應執行有期徒刑八月確定，於八十七年
    五月十八日在監執行完畢，有台灣苗栗地方法院檢察署刑案資料查註紀錄表及本
    院被告全國前案紀錄表各一份在卷可憑，其在有期徒刑之執行完畢後五年以內，
    再犯有期徒刑以上之本罪，為累犯，應依刑法第四十七條之規定遞加重其刑。爰
    審酌被告之上開素行、本件犯罪之手段、所生危害及犯後僅坦承部分犯行之態度
    暨檢察官具體求處被告應執行有期徒刑二年六月等一切情狀，量處如主文所示之
    刑並定其應執行刑。雖公訴人為上開求處，但本件公訴人起訴之事實有一部分不
    構成（詳後述），且被告亦坦承部分犯行，本院認公訴人之上開求處過重，併為
    敘明。扣案之鐮刀三支、檳榔剪一支及鋸子一支係被告所有供其犯罪所用之物，
    併依刑法第三十八條第一項第二款之規定宣告沒收。至另扣案之固定鉗二支、尖
    嘴鉗一支、螺絲起子五支、活動扳手一支、電線一把、檳榔剪刀三支、鐮刀四支
    、柴刀一支、皮帶勾一組、老虎鉗三支、電動起子一支、鐵勾一支及自用小客車
    鑰匙一支等物（按即偵字第三一五號卷第第三十八至三十九頁中編號第一至十三
    號之物品）雖係被告所有，但非供其犯罪所用之物，業據被告供承在卷（見本院
    八十九年四月二十日筆錄），不另為沒收之諭知，附此敘明。
三、公訴意旨另以：被告乙○○意圖為自己不法之所有，並基於竊盜之犯意，於八十
    八年一月六日上午，在不詳地點，竊取他人種植之檳榔（約裝滿一只大型垃圾袋
    ），得手後放在苗栗縣銅鑼鄉九湖村十五鄰九湖一三六號其住處。迨同日上午十
    一時三十分許，在其上開住處為警查獲前開檳榔。因認被告乙○○另涉犯刑法第
    三百二十條第一項之竊盜罪嫌云云。惟：
    （一）按犯罪事實應依證據認定之，無證據不得推定其犯罪事實，刑事訴訟法第
          一百五十四條定有明文。且事實之認定，應憑証據，如未能發現相當証據
          ，或証據不足以証明，自不能以推測或擬制之方法，以為裁判基礎（最高
          法院四十年台上字第八六號判例參照）。又認定不利被告之事實，須依積
          極証據，苟積極証據不足為不利被告事實之認定時，即應為有利被告事實
          之認定，更不必有何有利之証據（最高法院三十年上字第八一六號判例參
      照）。
    （二）公訴意旨認被告涉犯上開罪嫌無非以被告在警訊及初次偵訊時均辯稱檳榔
          係向吳志煜拿來加工，非行竊所得。惟証人吳志煜並未交付檳榔予被告，
          業據吳志煜在警訊時陳述明確。被告嗣又改稱：係向賴世聰拿的，顯見被
          告信口胡鄒，所辯不足採信為其論據。
    （三）訊據被告乙○○堅決否認有上開竊盜犯行，辯稱：該包檳榔非偷的等語。
          經查証人吳志煜於警訊時雖供稱未交付檳榔予被告（見偵字第三一五號卷
          第二十頁反面），被告嗣又改稱係向賴世聰拿的，供詞前後不符。惟本件
          僅於其住處查獲一袋檳榔，並非於被告行竊時當場查獲，且警方亦無法查
          知被害人係何人？該被害人於何時失竊？且被告持有該包檳榔，其來源有
          多種情形，未必即係竊盜而來，公訴人遽論係被告於八十八年一月六日上
          午，在不詳地點，竊取所得，應係推測或擬制之詞。且亦不得以上開被告
          辯詞不可採信，即認係被告所為。此外本院查無其他積極証據足以証明被
          告有上開竊盜犯行，積極証據既不足為不利被告事實之認定，即應為有利
          被告事實之認定。惟因公訴人認被告此部分犯行與其上開有罪部分有裁判
          上一罪之連續犯關係，故不另為無罪之諭知，附此敘明。
據上論斷，應依刑事訴訟法第二百九十九條第一項前段、刑法第五十六條、第三百四
十九條第一項、第三百二十一條第一項第三款、第四十七條、第三十八條第一項第二
款、第五十一條第五款、罰金罰鍰提高標準條例第一條前段，判決如主文。
本案經檢察官黃智勇到庭執行職務。
中      華      民      國      八十九      年      五    月     一     日
                                臺灣苗栗地方法院刑事庭
                                    法  官  劉  興  浪
右正本證明與原本無異。
如不服本判決，應於判決送達後十日內向本院提出上訴狀（應附繕本），上訴於臺灣
高等法院台中分院。
                                    書記官  劉  秋  雯
中      華      民      國      八十九      年      五    月      一    日
參考法條
刑法第三百四十九條第一項：
收受贓物者，處三年以下有期徒刑、拘役或五百元以下罰金。
刑法第三百二十一條第一項：犯竊盜罪而有左列情形之一者，處六月以上五年以下有
                          期徒刑：
                          三、攜帶兇器而犯之者。


司法院資訊處製作；財團法人民間司法改革基金會備份。
